【裁判字號】    90,交易緝,1
【裁判日期】    900329
【裁判案由】    妨害公務等
【裁判全文】
臺灣高雄地方法院刑事判決                           九十年度交易緝字第一號
    公  訴  人  台灣高雄地方法院檢察署檢察官
    被      告  乙○○
右列被告因妨害公務等案件，經檢察官提起公訴（八十九年度偵字第一二九三三號）
，本院判決如左：
    主  文
乙○○服用酒類，不能安全駕駛動力交通工具而駕駛，處有期徒刑參月；又傷害人之
身體，處有期徒刑柒月；應執行有期徒刑捌月。
    事  實
一、乙○○曾於民國七十九年間因肅清煙毒條例案件，經台灣高等法院台南分院判處
    有期徒刑十五年確定，應於九十五年三月三十一日執行完畢，於八十八年間假釋
    出獄，尚在假釋期間，仍不知悔改，明知飲用酒類，不能安全駕駛動力交通工具
    時，即不得駕駛，於八十九年五月二十三日下午在高雄市○○○路華納舞廳飲用
    酒類後，於八十九年五月二十四日凌晨零時三十五分許，明知其受酒精之影響，
    已達不能安全駕駛動力交通工具之狀態，未配戴安全帽騎乘未懸掛車牌之機車自
    華納舞廳斜對面之人行紅磚道欲返回住處，適有任職於高雄市政府警察局新興分
    局中山路派出所警員甲○○、丙○○，身著便衣，由警員丙○○騎向友人吳盛輝
    借用其妻吳蔡麗足所有之車牌號碼ＸＬＷ─○五九號機車附載甲○○警員，以二
    人一組方式，依法執行便衣防搶勤務，警員丙○○於胸前配掛警察服務證件，行
    經高市新興區○○○路八十一號前，發現乙○○未配帶安全帽，且駕駛之機車未
    懸掛車牌，認為可疑，警員甲○○向前表明其為警察身分，查問乙○○為何機車
    未懸掛車牌，丙○○並隨即出示警察人員服務證以表明警員身分，詎乙○○因恐
    被取締，乃趨車快速往南台路方向逃逸，警員丙○○騎上開借用之機車在後追逐
    ，並以無線電通知警網攔截，警員丙○○在高雄市○○路五十號前攔獲乙○○，
    再次向乙○○表示警察身分，乙○○見狀，竟另行起意，基於傷害、毀損及妨害
    公務之犯意，騎未懸掛車牌之機車直接衝撞正在執行勤務之警員丙○○及借用之
    機車而施以強暴，致警員丙○○人車倒地，警員丙○○因之受有右膝及右足踝挫
    傷、右小腿多處擦傷等傷害，借用之機車前叉連避震器、面板、土除、車台、外
    殼、內箱、把手損壞，足生損害於機車持有人警員丙○○。嗣因乙○○棄車跑步
    至自立二路欲改搭計程車逃逸，於已坐進計程車後座之際，為隨後追趕之受傷警
    員丙○○當場逮捕，並於同年月二十四日凌晨一時四分許經警對乙○○實施酒精
    測試結果，測得其吐氣所含酒精濃度達每公升‧三三亳克。
二、案經丙○○提出告訴，及高雄市政府警察局新興分局移請台灣高雄地方法院檢察
    署檢察官偵查起訴。
    理  由
一、被告乙○○經對於前揭時、地飲酒後駕駛未懸掛車牌之機車及未配帶安全帽，遇
    警盤查時騎車逃逸之事實，固坦白承認，惟否認其有飲酒不能安全駕駛及妨害公
    務、傷害、毀損之犯行，並辯稱：我有喝酒，但沒有醉，喝酒並不影響我騎車回
    家，我騎一段路後，突然有二名著便服之人，未出示警察證件，突然罵我髒話，
    又拔槍對我，我誤以為是搶劫，才騎機車走，後來其中一名穿便服者由後追趕我
    到民生路時，騎機車撞我，我害怕才急於離開現場，欲搭計程車離去時，有人持
    槍自車窗對著我，並將我扣上手銬，巡邏車亦到場，我才知著便衣者是警察，我
    並非故意妨害公務，是喝酒後無法正常判斷等語。經查：
（一）被告於右揭時、地飲酒後不能安全駕駛而駕車之事實，業據證人即警員丙○○
      到庭結證：我帶被告回派出所後被告立即嘔吐，懷疑他有喝酒才作酒測等語（
      見本院九十年三月十三日訊問筆錄），並有被告在警局嘔吐等情形之照片二幀
      附卷可參。又被告於本院審理自承：我喝完酒要騎車回家，已騎了一段路，因
      為喝酒無法正常判斷才會發生此事，當天有一點醉等語（見本院九十年三月十
      三日訊問筆錄、同年月十五日審判筆錄）。再按刑法第一百八十五條之三之公
      共危險罪所謂不能安全駕駛，係抽象危險犯，依醫學實驗證明所得經驗法則對
      於呼氣測試結果達每公升零點二五毫克，駕駛人呈現複雜技巧障礙，駕駛能力
      變壞之行為表現，肇事比率比一般未飲酒者高出二倍（參蔡志中著，對飲酒不
      能安全駕駛之執法研究，司法院第四十六期業務研究會講義）。而被告為警查
      獲後，於八十九年五月二十四日凌晨一時四分許對被告實施酒精測試結果，測
      得其吐氣所含酒精濃度成分達每公升零點三三毫克，有酒精測試值表單一份附
      卷。依據上開研究報告之結論，及參酌被告遭警逮捕後，在警局之行為表現及
      狀態，足見被告於騎機車時，其判斷力已受酒精之影響，達不能安全駕駛動力
      交通工具之狀態無疑，被告辯稱喝酒不影響其騎車，顯不可採。被告服用酒類
      ，不能安全駕駛動力交通工具而駕駛之犯行，堪以認定。
（二）被告妨害公務、傷害、毀損之犯行，業據告訴人丙○○於偵查及本院審理中指
      訴甚詳，核與證人即警員甲○○於偵查及本院審理中證述情節相符。雖被告辯
      稱：當時警員著便衣，未出示證件，對其辱罵髒話，拔槍朝向被告，又衝撞被
      告，致被告誤以為遇搶，乃急欲離去等語。經查：案發當日警員甲○○及告訴
      人丙○○係著便衣騎乘民間機車執行便衣防搶勤務，由告訴人丙○○向其友人
      吳盛輝借用其妻吳蔡麗足所有之車牌號碼ＸＬＷ─○五九號機車附載警員甲○○，以二人一組方式依法執行便衣防搶勤務，告訴人丙○○於胸前配掛警察服
      務證件，行經上揭地點，發現被告未配帶安全帽，且駕駛之機車未懸掛車牌，
      行跡可疑，警員甲○○向被告表明其為警察身分，查問被告為何機車未懸掛車
      牌，告訴人丙○○並隨即出示警察人員服務證以表明警員身分，詎被告恐被取
      締，乃趨車快速往南台路逃逸，告訴人丙○○騎機車在後追逐，並以無線電通
      知警網攔截，告訴人丙○○在高雄市○○路五十號前攔獲被告，並再次向被告
      表示其係警察，被告見狀乃騎機車直接衝撞告訴人丙○○及所借用之機車，致
      告訴人丙○○人車倒地，告訴人丙○○因之受有右膝及右足踝挫傷、右小腿多
      處擦傷等傷害，借用之機車前叉連避震器、面板、土除、車台、外殼、內箱、
      把手損壞之事實，業據告訴人丙○○及證人甲○○證述綦詳（見偵查卷第十五
      頁及本院九十年三月十三日訊問筆錄），復有診斷證明書、舉發違反道路交通
      管理事件通知單、估價單、行車執照、勤務分配表各一份、照片三幀為證。足
      證告訴人丙○○及證人甲○○雖係騎乘借得之機車，著便服執行便衣防搶勤務
      ，惟向被告實施盤查時，確有表明警察身分，並未拔槍或口出穢語等情。再依
      據證人甲○○提出之八十九年五月二十三日高雄市新興分局中山派出所五十人
      新勤務分配表記載，證人甲○○、告訴人丙○○確於二十四日凌晨零時至二時
      執行便衣防搶勤務，足見證人甲○○警員及告訴人丙○○於本件案發時，係依
      法執行職務中。至被告辯稱誤認便衣警員為搶匪一節，然衡諸常情，被告明知
      未配戴安全帽，騎乘未懸掛車牌機車於道路上，應受道路交通管理處罰條例之
      處罰，況便衣警員又已表明身分，並詢問被告為何未掛車牌，被告當無誤認為
      歹徒之可能，況被告之違規行為非屬重大犯罪，被告又未攜帶槍械等武器，便
      衣警員何需拔槍指向被告，被告上開所辯，顯與常情有違。又果若被告在高雄
      市新興區○○○路八十一號前初誤以為告訴人丙○○及證人甲○○為搶匪，然
      告訴人丙○○一路追趕被告至民主路五十號前攔截被告，衡情行搶歹徒未得手
      後，應立即逃逸，以免被人發覺，豈有行搶歹徒公然一路追趕被害人之理，被
      告謂其不知告訴人丙○○之警員身分，實難採信。又被告於警訊中已自承：當
      時沒有戴安全帽，怕被開罰單才逃逸等語（見被告八十九年五月二十四日警訊
      筆錄），足證被告已知悉著便服之告訴人丙○○及證人甲○○係警員，且在依
      法執行勤務中。再者，被告遭告訴人丙○○在高雄市○○路五十號攔截後，乃
      竟故意衝撞告訴人丙○○及借用之機車，益徵證明其另有妨害公務、傷害、毀
      損之故意，至為明確。被告另辯稱無妨害公務之故意，係飲酒後之判斷力雖稍
      受影響等語，惟由被告遇警盤查後，拒受檢查，騎車逃逸及又衝撞告訴人丙○○警員及借用騎乘之機車，又欲攔計程車逃逸等各種情況加以判斷，被告於飲
      酒後，判斷力及反應力雖受影響，達不能安全駕車之狀態，但對外界事務之認
      知、理會之精神狀態，並未較常人明顯降低，未達心神喪失或精神耗弱狀態。
      本件事證明確，被告犯行，至堪認定。
二、核被告乙○○所為，係犯刑法第一百八十五條之三服用酒類不能安全駕駛動力交
    通工具而駕駛罪、第一百三十五條第一項妨害公務罪、第二百七十七條第一項傷
    害罪及第三百五十四條毀損罪。被告所犯刑法第一百三十五條第一項妨害公務罪
    、第二百七十七條第一項傷害罪及第三百五十四條毀損罪之間，係一行為觸犯數
    構成要件不相同之數罪名，為想像競合犯，應從一重論以傷害罪（公訴人認為被
    告所犯傷害罪及毀損罪係妨害公務罪之當然結果，容有未洽）。又其所犯刑法第
    一百八十五條之三服用酒類不能安全駕駛交通工具而駕駛罪與第二百七十七條第
    一項傷害罪二罪間，犯意個別，行為不同，構成要件有異，應分別論罪，併合處
    罰（公訴人認二罪間有方法結果牽連關係，顯有誤會）。爰審酌被告於酒後不能
    安全駕駛動力交通工具時，仍貿然上路，漠視用路人之道路交通安全，又公然挑
    戰公權力，於員警依法執行勤務時，採取強暴手段，造成告訴人丙○○身體受傷
    及借用機車受損，被告犯後仍飾詞否認犯行，並無悔意等情狀，分別量處如主文
    所示之刑，並定應執行之刑。
三、論結，應依刑事訴訟法第二百九十九條第一項前段、刑法第一百三十五條第一項
    、第一百八十五條之三、第二百七十七條第一項、第三百五十四條、第五十五條
    前段、第五十一條第五款、罰金罰鍰提高標準條例第一條前段，判決如主文。
本案經檢察官郭麗娟到庭執行職務。
中      華      民      國      九十      年      三    月    二十九    日
                                      臺灣高雄地方法院交通法庭
                                          法  官  張  桂  美
右正本證明與原本無異。
如不服本判決，應於判決送達後十日內，向本院提出上訴狀。
                                          書記官  吳  金  霞
中      華      民      國      九十      年      三    月     三十     日


司法院資訊處製作；財團法人民間司法改革基金會備份。
